臺灣臺南地方法院刑事判決　　　　　　　　　　　　九十三年度交訴字第一九號
　　公　訴　人　臺灣台南地方法院檢察署檢察官
　　被　　　告　丙○○
右列被告因公共危險案件，經檢察官提起公訴（九十三年度偵字第八二六四號），本
院判決如左：
    主  文
丙○○服用酒類，不能安全駕駛動力交通工具而駕駛，處有期徒刑參月。又駕駛動力
交通工具肇事，致人傷而逃逸，處有期徒刑柒月。應執行有期徒刑玖月，緩刑參年。
    事  實
一、丙○○明知其自民國九十三年八月九日上午十一時三十分許起，在台南縣學甲鎮
    「旺一鵝肉店」飲用啤酒後，已達於反應較慢、感覺減低、思考及個性行為均受
    影響改變，並影響控制與反應能力，而不能安全駕駛動力交通工具之狀態，仍貿
    然於同（九）日下午四時三十分許，駕駛車牌號碼ＨＪ─三二七五號自小客車，
    欲返回台南市安南區住處，而於是（九）日下午五時十分許，沿台十九線省道由
    北往南方向行駛，途經台十九線省道一一七點五公里處即台南縣佳里鎮營頂里三
    十七號前時，本應注意汽車駕駛人飲酒後其吐氣所含酒精成份超過每公升○‧二
    五毫克以上者，不得駕車，及汽車在雙向四車道行駛時，除準備停車或臨時停車
    外，不得駛出路面邊緣，而依當時情形，客觀上又無不能注意之情事，竟因不勝
    酒力致其所駕駛之自小客車失控，駛出路面邊緣，而連續衝撞台南縣佳里鎮營頂
    里三十七號及三十七之一號房屋，並撞擊適坐在該處即三十七號與三十七之一號
    房屋間之防火巷前路旁之甲○○，造成甲○○受有「頭部外傷併頭皮撕裂傷、左
    鎖骨骨折、左肩胛骨折、骨盆骨折」等傷害（過失傷害部分未據告訴）。丙○○
    駕駛自小客車肇事致人受傷，不僅未停車照料傷者及留置現場等待警方前往處理
    ，竟基於肇事逃逸之犯意，隨即駕駛該自小客車逃離現場。嗣為警據報依現場遺
    留之肇事車輛右前輪弧、右後輪弧及碎片等物，而循線於同（九）晚上九時許，
    在台南市○○區○○街一一九巷四三號丙○○住處查獲，並於晚上九時五十一分
    許，測得丙○○呼氣所含酒精成分高達每公升○‧五九毫克。
二、案經台南縣警察局佳里分局報請台灣台南地方法院檢察署檢察官偵查起訴。
    理  由
一、右揭服用酒類不能安全駕駛動力交通工具而駕駛之事實，迭據被告丙○○於警、
    偵訊、及本院調查、審理時均供承不諱，且有酒精濃度測試單、刑法第一百八十
    五條之三案件測試觀察紀錄表、及台南縣警察局舉發違反道路交通管理事件通知
    單影本各乙紙等附卷可稽。又按刑法第一百八十五條之三規定所謂「不能安全駕
    駛」，係抽象危險犯，本不以發生具體危險為必要，而依醫學實驗證明所得經驗
    法則，對於吐氣酒精濃度達每公升○．二五毫克以上時，將使駕駛人產生複雜之
    技巧障礙、駕駛能力變壞之行為表現，肇事比率比一般未飲酒時高出二倍，而吐
    氣酒精濃度達每公升○‧五毫克以上時，將使駕駛人產生平衡感與判斷力障礙升
    高，肇事比率比一般未飲酒時高出十倍，甚而如吐氣酒精濃度達每公升○‧七五
    毫克時，駕駛人將產生明顯酒醉、步履蹣跚之行為狀態，其肇事比率比一般高二
    十五倍（參見蔡志中著，對飲酒不能安全駕駛之執法研究，司法院第四十六期業
    務研究會講義）。本件被告丙○○於案發後測得其呼氣中之酒精濃度為每公升○
    ．五九毫克，有上開酒精濃度測試單在卷可按，依據上開研究報告之結論，並被
    告於本院調查、審理時亦供承：飲酒對伊的駕駛確有影響，並已失去判斷能力等
    語，且佐以被告係酒後駕車因不勝酒力致車輛失控，始發生本件車禍事故等情，
    足認被告案發當時已因服用酒類導致其反應變慢、感覺減低、思考及個性行為亦
    均受影響而改變，並影響控制與反應能力，而已達於不能安全駕駛動力交通工具
    之情狀。從而，被告上開酒後駕車之公共危險犯行，應堪認定。
二、訊據被告丙○○對於右揭時、地，飲酒後呼氣所含酒精成分達每公升○‧五九毫
    克，駕駛上開自小客車，並因不勝酒力致其所駕駛之前開自小客車駛出路面邊緣
    ，連續衝撞台南縣佳里鎮營頂里三十七號及三十七之一號房屋，且撞擊適坐在三
    十七號與三十七之一號房屋間之防火巷前路旁之被害人甲○○，造成被害人甲○
    ○受有上開傷害等事實供承不諱，惟矢口否認有何駕車肇事逃逸之犯行，辯稱：
    當時伊因酒醉已失去判斷能力，不知道有撞到人，意識中僅感覺自小客車撞到路
    旁水溝、牆壁，然後擦撞回道路上，之後即直接回家云云。惟查：
  (一)被告確於右揭時、地駕駛上開自小客車撞擊被害人甲○○，造成甲○○受有上開
    傷害之事實，業據被告於警、偵訊及本院審理時供承不諱，核與證人即被害人甲
    ○○於警訊及本院審理時證述之情節相符，且有道路交通事故現場圖、道路交通
    事故調查報告表(一)、(二)、現場蒐證照片三十四張、及台南縣警察局佳里分局扣押
    筆錄、扣押物品目錄表等在卷可稽，而被害人甲○○因本件車禍致受有「頭部外
    傷併頭皮撕裂傷、左鎖骨骨折、左肩胛骨折、骨盆骨折」等傷害，亦有診斷證明
    書一紙在卷可證。是此部分之事實，堪信為真實。又按汽車駕駛人飲酒後其吐氣
    所含酒精成份超過每公升○．二五毫克以上者，不得駕車；及汽車在雙向四車道
    行駛時，除準備停車或臨時停車外，不得駛出路面邊緣，道路交通安全規則第一
    百十四條第二款、及第九十八條第一項第五款分別定有明文。被告於右揭時地駕
    車本應注意上開規定，且依當時情形，又無不能注意之情形，竟疏未注意，在飲
    酒後，其吐氣所含酒精成份每公升達○．五九毫克之情況下，仍貿然駕車行駛，
    並因不勝酒力而駛出路面邊緣，致其自小客車撞及被害人甲○○而肇事，其有過
    失已甚明顯。
  (二)被告於偵查時供承：「（問：對肇事逃逸的部分，是否認罪？）我願意認罪」等
    語。而被告於偵查時先辯稱：「我去撞到鐵皮屋的時候，感覺是去撞到垃圾桶，
    撞到人的部分，是去閃到」、「（問：剛剛不是表示你不知道有撞到人嗎？）是
    事後警察來找我的時候，我才想到有可能是不小心去閃到」、「（問：撞到人家
    的鐵皮屋，為何沒有下車查看？）我是覺得我自己去撞到垃圾桶，我覺得自己很
    倒楣」、「（問：是對方倒楣還是你倒楣？）是我倒楣」、「（問：就算去撞到
    鐵皮屋或是垃圾桶，難道不用下車查看嗎？）要，我是離開一段距離之後，發現
    車子有聲音，我有下車查看」、「（問：既然已經知道自己的車子毀損那麼嚴重
    ，為何沒有回到現場查看？）當時還沒有酒醒，心裡感到害怕」、「（問：你在
    怕什麼？）『沈默不語』」等語。復觀之被告所駕駛之自小客車右前葉子板、右
    前側引擎蓋嚴重損壞、右後車門處擦損、車頭引擎蓋中間凹陷，且因本件撞擊致
    右前輪弧、右後輪弧及車輛碎片掉落現場，右前方向燈亦掉落，並造成台南縣佳
    里鎮營頂里三十七號鐵皮屋部分凹傾，有卷附之現場蒐證照片在卷足憑，足見車
    禍當時撞擊力道甚強，並被告既認為本件衝撞鐵皮屋是自己倒楣，則衡情被告焉
    會不停車查看其自小客車受損情形，僅因不知何原因之害怕，而逕行離去？又當
    時天候晴、日間自然光線、路面無缺陷、亦無障礙物、視距良好，並該路段係直
    線路段，而被害人甲○○係坐於該處三十七號與三十七之一號房屋間之防火巷前
    路旁；是依此客觀情事，並被害人甲○○所在位置係在被告自小客車右前方，即
    在被告視線範圍內，且被告於事故發生時，尚知其自小客車確有撞擊物品，並在
    酒後尚能駕車行駛如此遠之距離返回住處，足見其對外界之認知能力並未喪失，
    尚未泥醉至不省人事之程度；準此，衡情被告豈會不知自小客車有撞擊被害人甲
    ○○，亦未發現被害人遭撞擊後倒在路旁，而自行離去？從而，被告顯係於駕車
    肇事後，為規避其駕車肇事責任，不僅未停車照料傷者及留置現場等待警方前往
    處理，反隨即駕駛該自小客車逃離現場之事實，實堪認定。從而，被告事後翻異
    前詞，辯稱上情，應係事後卸責之詞，不足採信。
三、核被告丙○○所為，係犯刑法第一百八十五條之三服用酒類不能安全駕駛動力交
    通工具而駕駛罪、及第一百八十五條之四之駕車肇事逃逸罪。其所犯前開二罪間
    ，犯意各別，行為互異，應予分論併罰。爰審酌被告之品行，於飲酒後酒精濃度
    達每公升○‧五九毫克情況下，仍貿然駕駛自小客車，無視於公眾生命財產安全
    之情狀，並因酒醉失控以致肇事，就本件車禍發生之過失情節，被害人所受傷害
    程度，且為人師表，於肇事後不僅未救護傷者，反駕車逃逸，惡性非輕，惟念及
    事後已與被害人達成民事和解，有台南縣七股鄉調解委員會調解書影本乙紙足憑
    ，及犯後態度等一切情狀，分別量處如主文所示之刑，並定其應執行刑，以資懲
    儆。又被告前未曾受有期徒刑以上刑之宣告，有台灣台南地方法院檢察署刑案資
    料查註紀錄表及台灣高等法院被告全國前案紀錄表可按，因一時失慮，致罹刑典
    ，經此偵審程序及刑之宣告，當知警惕，諒無再犯之虞，且事後已與被害人達成
    民事和解，本院認前開所宣告之刑，以暫不執行為適當，並宣告緩刑三年，以啟
    自新。
據上論斷，應依刑事訴訟法第二百九十九條第一項前段，刑法第一百八十五條之三、
第一百八十五條之四、第五十一條第五款、第七十四條第一款，判決如主文。
本案經檢察官乙○○到庭執行職務。
中      華      民      國      九十三    年      十一    月    十八    日
                                臺灣臺南地方法院交通法庭
                                    審判長法  官  宋明中
                                          法  官  王慧娟
                                          法  官  洪榮家
右正本證明與原本無異。
如不服本判決，應於判決送達後十日內向本院提出上訴狀( 應附繕本 )。
                                          書記官  陳志德
中      華      民      國      九十三    年      十一    月    十八    日
附錄本案論罪科刑法條全文：
刑法第一百八十五條之三：
服用毒品、麻醉藥品、酒類或其他相類之物，不能安全駕駛動力交通工具而駕駛者，
處一年以下有期徒刑、拘役或三萬元以下罰金。
刑法第一百八十五條之四：
駕駛動力交通工具肇事，致人死傷而逃逸者，處六月以上五年以下有期徒刑。
